臺灣臺北地方法院刑事判決　　　　　　　93年度訴緝字第62號
公　訴　人　臺灣臺北地方法院檢察署檢察官
被　　　告　項鈞
上列被告因偽造文書案件，經檢察官聲請以簡易判決處刑（90年
度偵字第13372 號），本院認不宜以簡易判決處刑（91年度簡字
第444 號），改依通常程序審理，茲判決如下：
    主  文
項鈞無罪。
    理  由
一、公訴要旨：
  (一)公訴事實：
    被告項鈞於民國38年年底自大陸抵臺，因顧及就業問題，明
    知真實其真實姓名為甲○○，實際出生日期為12年8 月8 日
    ，竟向當時位於臺北市中山堂旁之戶政事務所，謊報其姓名
    為項鈞，出生日期為9 年8 月8 日，明知為不實之事實，而
    使戶政事務所之公務員登載於職務上所之
    其取得「項鈞」
    括犯意，連續持以行使辦理各類戶政事項（如88年10月113
    日之
    年3 月份之總統選舉）等各項需
    生損害於項鈞及戶政機關對
    鈞於90年6 月6 日上午8 時55分許，向臺灣臺北地方法院檢
    察署自首。
  (二)起訴法條：刑法第216條、第214條。
  (三)起訴證據：
    1.被告之自白。
    2.證人金振華於偵查中之證述。
    3.臺北市中正區戶政事務所核發之臺灣省臺北市戶口清查表
      、臺北市萬華區第二戶政事務所90年7 月12日北市萬2 字
      第9060470900號函附被告之
二、本院的判斷：
  (一)被告辯稱：我叫項鈞，也叫甲○○，到臺灣來時就叫項鈞，
    我是9 年8 月8 日出生，我從未謊報出生日期等語。
  (二)經查：
    1.按犯罪事實，應依證據認定之，無證據不得推定其犯罪事
      實；不能證明被告犯罪者，應諭知無罪之判決，刑事訴訟
      法第154 條及第301 條第1 項分別定有明文。又認定不利
      於被告之事實，須依積極證據，苟積極證據不足為不利於
      被告事實之認定時，即應為有利於被告之認定，更不必有
      何有利之證據，最高法院30年度上字第816 號判例著有明
      文。
    2.查被告堅決否認其有何行使明知為不實之事項，而使公務
      員登載於職務上所掌之公文書犯行，並於審理中辯稱：項
      鈞、甲○○均係其本人所使用之姓名，其出生日期確為9
      年8 月8 日，並未使公務員登載不實等情在卷。
    3.且依高雄市前金區戶政事務所檢送之項鈞
      及保證書所示，被告項鈞於38年11月1 日申報戶口時，申
      報之出生日期登記為9 年8 月8 日，父為項長榮，母為項
      唐氏，由本籍遷入臺北市○○區○○里○鄰○○路52號，
      核與被告之年籍資料亦屬相符，此據被告陳明在卷，是依
      上開證據，尚難認定被告向戶政機關申報登記其為項鈞，
      於9 年8 月8 日出生等事項有何不實，自難謂被告有何明
      知為不實之事項使公務員登載不實事項於公文書之犯行。
    4.又證人金振華雖證稱：被告即甲○○，且有謊報出生日期
      ，其與被告同時來台所以知悉云云，惟查被告否認其有謊
      報出生日期，且查金振華係38年8 月30日由本籍徙入台北
      市城中區府後里第貳鄰，與項鈞（38年11月1 日遷入）、
      甲○○（38年8 月19日遷入）的遷入時間均不相同，此有
      臺灣省臺北市中正戶戶口清查表、臺北中正區戶政事務所
      檢送之全戶
      被告自首是希望將名字改為甲○○，以便向軍方申請退伍
      令，享有榮民福利等情以觀，則證人金振華於偵查中之證
      詞顯係附和被告於自首時之陳述，尚難採信，是其證言亦
      不足為不利於被告之認定。
    5.另被告雖提出大陸寄來之家書一封，主張其即甲○○，惟
      查該封家書信封所載收件人為「項炎鵬」，並非甲○○，
      是該封家書亦無不足以證明被告項鈞即為
      期為12年8 月8 日之甲○○。
    6.綜上所論，本案公訴人所舉事無從積極證明被告犯罪，此
      外，又查無他事證足為不利於被告的認定，本於罪疑惟輕
      原則，不能證明被告犯罪，自應依法諭知被告無罪。
三、適用的法律：
    刑事訴訟法第452條、第301條第1項。
本案經檢察官彭慶文到庭執行職務。
中　　華　　民　　國　　93　　年　　12　　月　　31　　日
                  刑事第十三庭  審判長法  官  朱瑞娟
                                      法  官  吳佳薇
                                      法  官  陳慧萍
上正本證明與原本無異。
如不服本判決，應於判決送達後十日內向本院提出上訴狀（應抄
附繕本）。告訴人或被害人如對於本判決不服者，應具備理由請
求檢察官上訴，其上訴期間之計算係以檢察官收受判決正本之日
期為準。
                                      書記官  何適熹
中　　華　　民　　國　　94　　年　　1 　　月　　3 　　日
